臺灣基隆地方法院民事裁定  
111年度監宣字第8號
聲  請  人  陳建國  

代  理  人  李春卿律師
相對人即受
監護宣告人  陳莊秋允

關  係  人  陳智慧  

上列聲請人聲請對相對人為監護宣告事件，本院裁定如下：   
    主    文
宣告陳莊秋允（女、民國00年00月00日生、身分證統一編號：Z0
00000000號）為受監護宣告之人。
選定陳建國（男、民國00年00月0日生、身分證統一編號：Z0000
00000號）為受監護宣告之人之監護人。
指定陳智慧（女、民國00年0月0日生、身分證統一編號：Z00000
0000號）為會同開具財產清冊之人。
聲請費用新臺幣壹仟元由受監護宣告之人負擔。
    理    由
一、聲請意旨略以：聲請人之母即相對人陳莊秋允於民國109年5
    月因腦溢血住院，致不能為意思表示或受意思表示，現於三
    軍總醫院呼吸病房靠呼吸器維生，並無意識，其名下有相關
    不動產、動產以支應每月之看護及生活等費用尚待處理，為
    此聲請對其為監護之宣告，並聲請選任聲請人為監護人及指
    定關係人陳智慧為會同開立財產清冊之人等語。
二、按對於因精神障礙或其他心智缺陷，致不能為意思表示或受
    意思表示，或不能辨識其意思表示之效果者，法院得因本人
    、配偶、四親等內之親屬、最近一年有同居事實之其他親屬
    、檢察官、主管機關或社會福利機構之聲請，為監護之宣告
    ，民法第14條第1項定有明文。次按受監護宣告之人應置監
    護人；法院為監護之宣告時，應依職權就配偶、四親等內之
    親屬、最近一年有同居事實之其他親屬、主管機關、社會福
    利機構或其他適當之人選定一人或數人為監護人，並同時指
    定會同開具財產清冊之人；法院選定監護人時，應依受監護
    宣告之人之最佳利益，優先考量受監護宣告之人之意見，審
    酌一切情狀，並注意下列事項：受監護宣告之人之身心狀
    態與生活及財產狀況。受監護宣告之人與其配偶、子女或
    其他共同生活之人間之情感狀況。監護人之職業、經歷、
    意見及其與受監護宣告之人之利害關係。法人為監護人時
    ，其事業之種類與內容，法人及其代表人與受監護宣告之人
    之利害關係，民法第1110條、第1111條第1項及第1111條之1
    亦分別定有明文。
三、經查：
  ㈠聲請人主張之前揭事實，業據其提出戶籍謄本、戴德森醫療
    財團法人嘉義基督教醫院乙種診斷證明書、三軍總醫院基隆
    分院附設民眾診療服務處診斷證明書為證。又經本院囑託長
    庚醫療財團法人基隆長庚紀念醫院就相對人之精神狀態予以
    鑑定，鑑定結果略以：莊女（即相對人）臥床，插有鼻胃管
    、氣切，包尿布，生活無法自理、無法言談。其生活狀況及
    現在身心狀態經檢查結果：無法行走，無適當眼神接觸，對
    外界事務之適當知覺理會能力嚴重缺損，語言表達功能缺損
    ，無法與人正常溝通及交流，接受、維持及保存外界訊息之
    能力嚴重缺損，無經濟活動能力，日常生活無法自理，需專
    人24小時全日照顧，社會功能嚴重缺損。綜合以上所述，莊
    女之過去生活史、疾病史、身體檢查及精神狀態檢查結果，
    認莊女因「重大認知障礙」，致其為意思表示、受意思表示
    和辨識其意思表示效果之能力已達「完全不能」之程度等語
    ，有長庚醫療財團法人基隆長庚紀念醫院111年3月29日長庚
    院基字第1110300067號函附精神鑑定報告書乙件在卷可按。
    綜合上情，足認相對人確因心智缺陷，已達不能為意思表示
    或受意思表示之程度。從而，聲請人聲請對相對人為監護之
    宣告，為有理由，應予准許。
  ㈡本院為審酌相對人之最佳利益，選任適任之監護人及開具財
    產清冊人之人選，依職權囑託新北市政府社會局對聲請人、
    相對人、關係人陳智慧為調查，其綜合評估略以：聲請人有
    擔任監護人之意願，對相對人照顧情形、經濟狀況皆能清楚
    掌握，並對聲請與擔任監護人所需承擔之責任皆能清楚瞭解
    。聲請人除與相對人長子關係不睦外，與其他手足間未有重
    大衝突，關係穩定，且有關遺產處理及相對人名下房地產出
    售之規劃皆與手足達成共識。又聲請人與相對人之居住距離
    較近，可即時處理與聯繫，而關係人陳智慧居住桃園，與聲
    請人聯繫頻繁，可互相支援、配合照顧事宜，聲請人亦期待
    由關係人擔任會同人等語，有新北市政府社會局111年3月4
    日新北社工字第1110390966號函附成年監護訪視調查評估報
    告在卷可參。
  ㈢本院參酌上開訪視報告、聲請人之主張及本院卷內相關證據
    資料，認聲請人為相對人之三子，其係為協助相對人辦理繼
    承遺產相關事宜，始提出本件聲請，監護動機正當，且聲請
    人為碩士畢業，具有相當智識能力，並有穩定工作及收入，
    且代為管理家中公基金而負責支付相對人之照護費用，亦定
    期至醫院探視相對人，對相對人未來之照護亦有規劃，自適
    宜擔任相對人之監護人；而關係人陳智慧則為相對人之三女
    ，亦為相對人之至親，共同配合協助照顧相對人，自有瞭解
    相對人之財產狀況，以利監督之必要，參以相對人之最近親
    屬即相對人長女陳智娟、三女即關係人陳智慧、四女陳智萍
    、次男陳諺錡均同意由聲請人擔任監護人，並由陳智慧擔任
    會同開具財產清冊之人，有其等立具之同意書在卷可稽。故
    本院審酌上情，認由聲請人擔任監護人，應符合受監護宣告
    之人之最佳利益，爰選定聲請人為監護人，並指定陳智慧為
    會同開具財產清冊之人。另監護人陳建國應依據民法第1113
    條準用同法第1099條第1項之規定，對於受監護宣告之人即
    相對人之財產，會同陳智慧於2個月內開具財產清冊，並陳
    報法院，併此敘明。
四、依家事事件法第164條第2項，裁定如主文。
中　　華　　民　　國　　111 　年　　5 　　月　　2 　　日
　　　　　　　　　家事法庭法  官　王美婷 
以上正本係照原本作成。
如不服本裁定應於送達後十日內向本院提出抗告狀，並繳納抗告
費新臺幣1千元。
中　　華　　民　　國　　111 　年　　5 　　月　 　2　　日
　　　　　　　　　　　  　書記官　施鴻均